# 关于同一控制下收购少数股东权益的问题

提问人：moyongwei111 时间：2016-03-22 08:40:47
各位老师好，请教一个问题： 假设甲同时控制A和B，其中占有B 90%股权，现已 2015 年 6 月 30 日为合并日由A同一控制下合并B， 2015 年 1 月 1 日B的净资产为 280 万， 2015 年 1 月 1 日至合并日B净利润 10 ，因此合并日B的净资产为 290 万，A实际支付 300 万一次性取得B 100%股权。 问题 1 ：根据《企业会计准则解释第 2 号》的解释，（ 1 ）其实A购买甲在B中的90%股权部分应该支付了 270 万，应该按照同一控制下合并确认长期股权投资，（ 2 ）购买10%的少数股东权益应该支付了 30 万，按照非同一控制下合并确认长期股权投资处理 所以A单体报表应确认长投 290 90%+30=291 万元，这样对不对？ 问题 2 ：（ 1 ）购买 10% 支付的 30 万与实际占有子公司份额 290 10%=29之间的差额 1 应该冲减A公司所有者权益，对不对？ 问题 3 ：关于利润表列示的问题，我觉得其实在 2015 年 1 月 1 日至2015 年 6 月 30 日之间属于子公司少数股东权益部分产生了 10*10%=1的净利润，合并利润表中是否应该在 少数股东损益中体现这一部分 1 ？ 问题 4 ：如果按照问题 3 需要体现 子公司少数股东的损益 1 ，那么如何编制调整分录？ 因为我看合并时书上写着的调整分录是 借： 年初未分配利润 借： 投资收益 借： 少数股东损益 贷： 年末未分配利润 贷： 提取盈余公积 贷：
向股东分配股利， 再假设B在合并日后无任何经营活动，因此净利润为 0 ，净资产与合并日一致，按照这个分录来计算本例的话， 2015 年的合并报表中有调整分录应该是 1 、成本法调整为权益法 借： 长期股权投资 0 贷： 投资收益0 2、用长投抵消所有者权益 借： 子公司净资产 290 借：资本公积（或未分配利润） 1 贷： 长期股权投资 291 3、 借： 年初未分配利润 280-股本 借： 投资收益 0 借： 少数股东
损益 1 贷： 年末未分配利润 290-股本 合并这三步请问对么。。？主要是第三步其实不平，这个投资收益应该是 9 ？我觉得合并日至年底净利润为 0 ，第一步时没有调整，第三部应该也是 0 吧？ 还有第三步借方借记了少数股东损益 1 ，那么会影响合并报表的归属于母公司的净利润 1 对吧？ 但是合并报表中这样不就没有体现归属于子公司少数股东损益的 1 了么？这个难道还需要做其他分录来在合并利润表中体现这个 1 ？ 请陈版，倪版等各位版本指教。。不胜感激

回答人：chenyiwei
1 、是。 2 、个别报表层面不调整，该差额 1 只在合并报表层面调整权益。 3 、是。 4 、合并报表层面应达到的处理效果：B的全年损益均纳入合并报表范围，其中少数股东损益 1 ；期末少数股东损益 0 ；按照所支付的合并对价 300 冲减资本公积，作为支付的其他与筹资活动有关的现金。

提问人：顾得奶特 时间：2016-03-23 09:11:41
陈老师，请教一下
这种情况是看作为两个交易（同一控制下合并，以及购买少数股东股权），同一控制下合并单体层面的长投是 270 ，购买少数股东股权在单体报表层面形成的长投是 30 而不是 29 吗？
差额 1 冲减资本公积是在合并层面进行吗

回答人：chenyiwei
差额 1 冲减资本公积仅体现在合并报表层面，但同一控制下合并的对价 270 与取得净资产份额 261 之间差额 9 直接在个别报表层面就冲减资本公积了。

回答人：chenyiwei
与同一控制下合并同时发生的购买少数股权交易。同一控制下合并形成的长期股权投资＝290*90%=261万；购买少数股权形成的长期股权投资＝实际成本 30 万。

提问人：顾得奶特 时间：2016-03-23 09:40:33
另外，陈老师说的第四点中：按照所支付的合并对价 300 冲减资本公积这里还没想明白，可否请陈老师再进一步说的详细一点

回答人：chenyiwei
你可以试着编一下该交易完成后的合并股东权益变动表，其中就会按照实际支付的价款 300 冲减资本公积，这是因为这些交易都是视同为对权益持有者的分配。所以合并现金流量表上将这 300 也是作为筹资活动流出。

提问人：moyongwei111 时间：2016-03-27 20:05:56
陈老师，能否具体帮忙解释下第 4 点的问题为什么不平，需要怎么调整才会平。
另外，新产生一个问题，假设此题股本为 200 ，那么期末未分配利润则为 90 ，本身我们在合并时已经将母公司和子公司的未分配利润先进行简单相加，这时第 3 步又新增了一个 90 的未分配利润，这样理解是不是有点问题，是不是还需要做其他什么分录来抵消掉这一部分？谢谢。

回答人：chenyiwei
请把你的问题说具体些？